【裁判字號】    95,訴,972
【裁判日期】    950822
【裁判案由】    毒品危害防制條例
【裁判全文】
臺灣桃園地方法院刑事判決          95年度訴字第972號
公  訴  人  臺灣桃園地方法院檢察署檢察官
被      告  乙○○
指定辯護人  本院公設辯護人甲○○
上列被告因違反毒品危害防制條例案件，經檢察官提起公訴（94
年度毒偵字第6477號），經本院訊問被告後，被告自白犯罪，檢
察官聲請協商判決，經本院合議庭裁定由受命法官改依簡式審判
程序後為協商判決，本院判決如下：
    主  文
乙○○連續施用第一級毒品，累犯，處有期徒刑柒月。扣案之第
一級毒品海洛因壹包（淨重零點參壹公克）沒收銷燬之，扣案之
注射針筒肆支、包裝海洛因之包裝袋壹只（空包裝重零點壹陸公
克）、止血帶壹條均沒收。又連續施用第二級毒品，累犯，處有
期徒刑參月，扣案之吸食器壹組沒收。應執行有期徒刑捌月。扣
案之第一級毒品海洛因壹包（淨重零點參壹公克）沒收銷燬之，
扣案之注射針筒肆支、包裝海洛因之包裝袋壹只（空包裝重零點
壹陸公克）、止血帶壹條、吸食器壹組均沒收。
    事實及理由
一、犯罪事實：
（一）乙○○有下列前案紀錄，構成累犯：1、前因搶奪案，經
      本院以82年度少訴字第63號判決判處有期徒刑2年6月，緩
      刑4年確定。2、緩刑期內復因違反麻醉藥品管理條例案，
      經本院以84年度易字第3700號判決判處有期徒刑4月，如
      易科罰金以300元折算1日確定。3、復因違反肅清煙毒條
      例案，經本院以85年度訴緝字第87號判決判處有期徒刑3
      年確定。並經本院於85年3月21日以85年度撤緩字第43號
      裁定撤銷上開緩刑之宣告，嗣送監執行，於88年2月3日因
      縮短刑期假釋，刑期至90年7月29日期滿。4、假釋期間又
      因恐嚇取財案件，經本院以90年度易字第1028號判決判處
      有期徒刑8月，被告提起上訴後，經臺灣高等法院以90年
      度上訴字第2673號判決駁回上訴確定，與上開撤銷假釋之
      殘刑合併執行，並於91年4月17日入監執行服刑，於94年3
      月7日縮短刑期執行完畢（構成累犯）。
（二）又於90年間，因施用毒品案件，經本院以90年度毒聲字第
      2859號裁定令入勒戒處所觀察、勒戒後，認有繼續施用毒
      品之傾向，經本院以90年度毒聲字第4542號裁定令入治處
      所施以強制戒治，又經本院以91年度毒聲字第709號裁定
      停止強制戒治付保護管束，於91年11月6日保護管束期滿
      ，經臺灣桃園地方法院檢察署檢察官以91年度戒偵字第62
      5 號為不起訴處分確定。詎仍不知悔改，未戒除毒癮，於
      前述強制戒治執行完畢釋放後5年內，復各基於施用第1級
      毒品海洛因、第2級毒品甲基安非他命之概括犯意，均自
      94年3月8日起，至同年11月21日止，在其位於桃園縣中壢
      市○○○路○段11之19號10樓住處，以針筒注射之方式，
      並以每2週施用1次之頻率，連續施用海洛因多次，又以將
      甲基安非他命置於玻璃球製吸食器內，點火燃燒底部，吸
      食產生煙霧之施用方式，並以每2週施用1次之頻率，連續
      施用第2級毒品安非他命多次。經警於94年11月21日下午6
      時50分許，在桃園縣中壢市○○路與中央西路口處查獲，
      並扣得第1級毒品海洛因1包（淨重0.31公克，空包裝重
      0.16公克）、注射針筒4支、止血帶1條、吸食器1組。案
      經桃園縣政府警察局中壢分局報告臺灣桃園地方法院檢察
      署檢察官偵查後起訴。
二、本件被告乙○○反毒品危害防制條例為死刑、無期徒刑、最
    輕本刑3 年以上有期徒刑以外之罪或高等法院管轄第1 審案
    件以外之罪，經被告於準備程序就被訴事實為有罪之陳述，
    經告知簡式審判程序之旨，並聽取被告及檢察官之意見後，
    經本院合議庭依刑事訴訟法第273 條之1 規定，裁定改依簡
    式審判程序，並由受命法官獨任審理，核先敘明。
三、證據：
（一）被告於警詢、偵查及本院審理時之自白。
（二）臺灣尖端先進生技醫藥股份有限公司濫用藥物陽性尿液檢
      驗報告1 紙、尿液檢體編號對照表1 紙。
（三）第1級毒品海洛因1包（淨重0.31公克，空包裝重0.16公克
      ）、注射針筒4支、止血帶1條、吸食器1組。
（四）法務部調查局95年1月26日調科壹字第080010553號鑑定通
      知書1紙。
四、本件被告已認罪，經檢察官與被告於準備程序達成協商之合
    意，其合意內容為：被告連續施用第1級毒品部分，願受有
    期徒刑7月之宣告，被告連續施用第2級毒品部分，願受有期
    徒刑3月之宣告，應執行有期徒刑8月。經查，上開協商合意
    並無刑事訴訟法第455條之1第1項所列情形之一，檢察官聲
    請改依協商程序而為判決，本院爰不經言詞辯論，於協商合
    意範圍內為協商判決。
五、附記事項：按行為後法律有變更者，適用行為時之法律。但
    行為後之法律有利於行為人者，適用最有利於行為人之法律
    ，刑法第2 條第1 項定有明文，此條規定乃與刑法第1 條罪
    刑法定主義契合，而貫徹法律禁止溯及既往原則，係規範行
    為後法律變更所生新舊法律比較適用之準據法，是刑法第2
    條本身雖經修正，但刑法第2 條既屬適用法律之準據法，本
    身尚無比較新舊法之問題，應一律適用裁判時之現行刑法第
    2 條規定以決定適用之刑罰法律，先予辨明。又以本次刑法
    修正之比較新舊法，應就罪刑有關之共犯、未遂犯、想像競
    合犯、牽連犯、連續犯、結合犯，以及累犯加重、自首減輕
    暨其他法定加減原因（如身分加減）與加減例等一切情形，
    綜其全部罪刑之結果而為比較，且從刑附屬於主刑，除法律
    有特別規定者外，依主刑所適用之法律，最高法院95年5 月
    23 日 著有95年度第8 次刑庭會議決議可資參照。經查：
（一）被告行為後，刑法第56條連續犯之規定，業於94年1 月7
      日修正公布刪除，並於95年7 月1 日施行，則被告之犯行
      ，因行為後刑法業已刪除連續犯之規定，此刪除雖非犯罪
      構成要件之變更，但顯已影響行為人刑罰之法律效果，自
      屬法律有變更。比較修正前、修正後刑法結果，以修正前
      較為有利於被告。
（二）被告前因搶奪案，經本院以82年度少訴字第63號判決判處
      有期徒刑2年6月，緩刑4年確定。緩刑期內復因違反麻醉
      藥品管理條例案，經本院以84年度易字第3700號判決判處
      有期徒刑4月，如易科罰金以300元折算1日確定。復因違
      反肅清煙毒條例案，經本院以85年度訴緝字第87號判決判
      處有期徒刑3年確定。並經本院於85年3月21日以85年度撤
      緩字第43號裁定撤銷上開緩刑之宣告，嗣送監執行，於88
      年2月3日因縮短刑期假釋，刑期至90年7月29日期滿。假
      釋期間又因恐嚇取財案件，經本院以90年度易字第1028號
      判決判處有期徒刑8月，被告提起上訴後，經臺灣高等法
      院以90年度上訴字第2673號判決駁回上訴確定，與上開撤
      銷假釋之殘刑合併執行，並於91年4月17日入監執行服刑
      ，於94年3月7日縮短刑期執行完畢，有臺灣高等法院被告
      前案紀錄表1份在卷可參，被告於有期徒刑執行完畢後5年
      內再故意犯本案有期徒刑以上之罪，依95年7月1日修正施
      行前之刑法第47條規定，為累犯，需加重本刑至2分之1，
      該規定已於94年1月7日修正為「受徒刑之執行完畢，或一
      部之執行而赦免後，5年以內故意再犯有期徒刑以上之罪
      者，為累犯，加重本刑至2分之1。」，並於94年2月2日公
      布，95年7月1施行，限縮累犯規定之適用，自屬刑法第2
      條之「法律變更」，惟本件既係徒刑執行完畢後故意再犯
      有期徒刑以上之罪，經比較修正前後之規定，被告行為時
      之法律並無不利於被告之情況，自應依刑法第2條第1項之
      規定適用被告等行為時即修正前刑法第47條之規定。
（三）修正前刑法第51條第5 款規定：「數罪併罰，分別宣告其
      罪之刑，依左列各款定其應執行者：宣告多數有期徒刑者
      ，於各刑中之最長期以上，各刑合併之刑期以下，定其刑
      期。但不得逾20年」，修正後刑法第51條第5 款規定：「
      宣告多數有期徒刑者，於各刑中之最長期以上，各刑合併
      之刑期以下，定其刑期，但不得逾30年」比較結果，修正
      後刑法並非較有利於行為人，依刑法第2 條第1 項前段之
      規定，仍應依修正前刑法定其應執行之刑。
（四）綜合上述各條文修正前、後之比較，揆諸前揭最高法院決
      議及修正後刑法第2 條第1 項前段、後段規定之「從舊、
      從輕」原則，自應全部適用被告行為時之法律，即修正前
      刑法之相關規定。
六、扣案之海洛因1 包（淨重0.31公克）係屬查獲之第1 級毒品
    ，有法務部調查局鑑定通知書1紙附卷可稽，應依毒品危害
    防制條例第18條第1項前段規定，宣告沒收銷燬之。扣案包
    裝前開海洛因之包裝袋1只（空包裝重0.16公克），業經鑑
    定機關就之與內裝之海洛因分別鑑析其重量，足見與扣案之
    海洛因並無不可析離關係，而另扣案之注射針筒4支、止血
    帶1條、吸食器1組，係被告所有分別供施用海洛因、甲基安
    非他命之物，業據被告供明在卷，均應依修正前刑法第38條
    第1項第2款之規定宣告沒收。至於扣案之電子磅秤1臺、鑰
    匙7支與本案施用毒品無涉，爰不予宣告沒收。
七、應適用之法條：刑事訴訟法第273 條之1 、第455 條之4 第
    2 項、第455 條之8 ，毒品危害防制條例第10條第1 項、第
    2 項、第18條第1 項前段，修正後刑法第2 條第1 項，修正
    前刑法第11條前段、第56條、第47條、第51條第5 款、第38
    條第1 項第2款。
八、本判決除有刑事訴訟法第455 條之4 第1 項第1 款、第2 款
    、第4 款、第6 款、第7 款所定情形之一，或違反同條第2
    項規定者外，不得上訴。如有前述得上訴之情形，得自收受
    判決送達之日起10日內，向本院提出上訴書狀，上訴於第2
    審法院。
中    華    民    國    95    年    8    月     22    日
                  臺灣桃園地方法院刑事第五庭
                      法  官  張明儀
以上正本證明與原本無異。
                      書記官  吳瓊英
中    華    民    國    95    年    9     月    11    日
本案論罪科刑法條：
毒品危害防制條例第10條
施用第一級毒品者，處 6 月以上 5 年以下有期徒刑。
施用第二級毒品者，處 3 年以下有期徒刑。
毒品危害防制條例第18條
查獲之第一、二級毒品及專供製造或施用第一、二級毒品之器具
，不問屬於犯人與否，均沒收銷燬之；查獲之第三、四級毒品及
製造或施用毒品之器具，無正當理由而擅自持有者，均沒入銷燬
之。但合於醫藥、研究或訓練之用者，得不予銷燬。
前項合於醫藥、研究或訓練用毒品或器具之管理辦法，由法務部
會同行政院衛生署定之。


司法院資訊處製作；財團法人民間司法改革基金會備份。
